臺灣彰化地方法院刑事判決　　　　　　　96年度易字第1471號
公　訴　人　臺灣彰化地方法院檢察署檢察官
被　　　告　甲○○
　　　　　　　　　　7弄35號.
選任辯護人　楊振裕律師
上列被告因傷害等案件，經檢察官提起公訴（96年度偵字第5802
號），本院判決如下：
    主  文
甲○○犯傷害罪，處拘役參拾伍日，如易科罰金，以新臺幣壹仟
元折算壹日。
    事  實
一、甲○○係乙○○○之媳婦，2人間具有家庭暴力防治法第3條
    第3款所定之家庭成員關係。甲○○因營業所需欲使用前以
    乙○○○名義所申請之3支電話，惟該等電話已遭停話，甲○○遂於民國96年5月26日16時許，前往乙○○○位在彰化
    縣秀水鄉秀水村華龍巷140號住處，要求乙○○○辦理復話
    ，惟遭乙○○○拒絕。甲○○因無法使用該等電話，導致經
    營不便，便於96年5月28日7時許，再次前往上址找其夫梁豐
    穱辦理復話，適乙○○○在上址住處，甲○○復向乙○○○
    索取身分證未果，2人並發生口角爭執，甲○○竟心生不滿
    ，向乙○○○恫稱：「不給我身分證，我就找一群人來打你
    」等語，使乙○○○心生畏懼，致生危害於乙○○○身體之
    安全，甲○○繼而基於傷害人身體之犯意，徒手拉扯並毆打
    乙○○○，造成乙○○○受有左上嘴唇、左前臂手和拇指部
    抓傷；左下牙齒脫落2顆；左後頸背痛、左前胸部挫傷等傷
    害。嗣經警據報至現場處理，而查悉上情。
二、案經乙○○○訴由彰化縣警察局鹿港分局報告臺灣彰化地方
    法院檢察署檢察官偵查起訴。
    理  由
一、按被告以外之人於偵查中向檢察官所為之陳述，除顯有不可
    信之情況者外，得為證據，刑事訴訟法第159條之1第2項定
    有明文。查本件證人乙○○○之證詞，係於檢察官偵訊時以
    證人身分具結後所為之證述，依法須負偽證罪之刑責，而依
    證人乙○○○所為證述之外部環境或條件，並無顯有不可信
    之情況（辯護人亦未就此有何主張、舉證），則依上揭規定
    ，上開證人於檢察官訊問時所為證述，自有證據能力。至下
    列其他經引用之全部卷證所涵括之供述證據及非供述證據，
    經本院於審理時予以提示並告以要旨，且各經檢察官、被告
    及辯護人表示意見，當事人均未於言詞辯論終結前異議，是
    後述所引用證據之證據能力均無疑義，合先敘明。
二、訊據被告甲○○固坦認其有於前揭時間至告訴人乙○○○之
    上址住處，惟矢口否認有何恐嚇及傷害告訴人之犯行，辯稱
    ：96年5月28日當日其並無對告訴人恫稱上開恐嚇言語，亦
    未出手毆打告訴人云云。經查，上開被告恐嚇、傷害告訴人
    之事實，業據證人即告訴人乙○○○於偵查中及本院審理時
    具結證述：被告先前即向伊索取身分證，伊拒絕交付，被告
    於96年5月28日7時許又問伊是否要將身分證給被告，伊表示
    拒絕，被告即對伊稱：「身分證不給我，我就找一群人來打
    你」等語，接著便動手毆打伊，且將伊之牙齒打落2顆，並
    抓傷伊之左手，伊記得當時受傷之部位尚有胸口、後背等處
    等語明確，而告訴人係被告之婆婆，此為被告及告訴人所不
    否認，觀諸被告於警詢中供稱其與告訴人之前均同住，平常
    感情不錯，均未發生口角或衝突等語在卷，衡情告訴人當無
    甘冒偽證罪責，設詞誣陷自己媳婦之理，是證人即告訴人上
    開證述，應堪採信。參酌證人即被告於前揭時間至告訴人上
    址住處時亦在場之告訴人孫子丙○○（未滿16歲，依法無庸
    具結）證稱：其於當日7時許出門上學前有看到被告來找告
    訴人，當天之前即同年月26日被告與告訴人即曾經爭吵，案
    發當日被告來找告訴人又有發生爭吵，當時其看到被告進來
    ，看起來氣沖沖的樣子，臉色很不好，案發當日告訴人質問
    被告為什麼要進來，便發生爭吵，爭吵內容其聽不清楚，但
    其知道爭吵原因係被告要找告訴人拿身分證，告訴人不願意
    給，其因2人音量都很大，遂打電話報案，向警察表示有人
    在爭吵，請警察前往處理。其出門之前並沒有看到告訴人與
    被告發生拉扯，但其返家之後，看到告訴人有受傷等語綦詳
    ，足徵被告與告訴人於本案案發前，已曾因電話復話及被告
    向告訴人索取身分證等事發生爭執，且被告於案發當日至上
    址遇見告訴人時，雙方亦有口角，則被告於案發當日在上址
    向告訴人索取身分證未果，因而心生不滿，其有恐赫、傷害
    之動機，亦屬合理。況依被告於警詢及本院審理時自承：伊
    於96年5月28日7時許至上址欲找伊之丈夫辦理電話復話，在
    1樓客廳遇到伊之婆婆即告訴人乙○○○，告訴人見到伊後
    ，便一直要伊出去，伊進到伊之1樓房間後，告訴人復不斷
    對伊罵髒話，且拉伊之手要伊出去，伊不讓告訴人拉伊，告
    訴人罵髒話伊有頂回去等語，則告訴人既以手拉被告欲趕被
    告出去，且口出穢言，衡情被告自不可能置之不理，雙方因
    而發生拉扯及肢體衝突，亦不悖於常情。又證人即到場處理
    之警員陳坤福於本院審理時到庭證稱：其於案發當日7點20
    分許到告訴人上址住處處理，當時告訴人在該屋1樓客廳，
    被告隨其身後進來。至於當時有何人在場我不知道，我只看
    到告訴人。被告跟著其進去後，2人就繼續吵架，好像是在
    吵電話、財務之問題，當時其看到告訴人上嘴唇有小傷口，
    其看得出是新傷口，其他部位其不清楚，其有跟告訴人說，
    如果有受傷請其到醫院就醫，告訴人當時有從褲子裡面拿出
    一小塊牙齒，並稱是遭被告打掉等語，可見當時告訴人確有
    向到場處理之警員即證人陳坤福表示其遭被告毆打且牙齒被
    打落等情，核與卷附彰化縣警察局鹿港分局秀安派出所受理
    各類案件紀錄（通報）表、員警工作紀錄簿所載內容相符，
    而告訴人案發當日受有左上嘴唇、左前臂手和拇指部抓傷；
    左下牙齒脫落2顆；左後頸背痛、左前胸部挫傷等傷害，有
    梅鏡堂紀念醫院診斷證明書1紙及告訴人於案發當日在警局
    拍攝之受傷照片2張及告訴人掉落之牙齒照片1張在卷可考，
    再參以卷附之前開驗傷診斷證明書，告訴人驗傷之時間為96
    年5月28日，可知告訴人於當日確受有前開傷害，則告訴人
    受有前開傷害之部位、時間均與其於偵查中及本院審理時證
    述之情節相符，且與證人即到場處理之警員陳坤福於本院審
    理時所證述告訴人嘴唇上方有新傷，並於其到場處理時表示
    遭被告毆打且牙齒被打落等情一致，故告訴人係因被告之拉
    扯及出手毆打而受有前開傷害，應無疑義。另選任辯護人以
    證人即告訴人所述遭被告毆打、恐嚇之緣由及受傷經過情形
    ，前後不一，認證人即告訴人所證不實等語置辯，惟證人之
    陳述有部分前後不符，或相互間有所歧異時，究竟何者為可
    採，法院仍得本其自由心證予以斟酌，非謂一有不符或矛盾
    ，即應認其全部均為不可採信；尤其關於行為動機、手段及
    結果等之細節方面，告訴人之指陳，難免故予誇大，證人之
    證言，有時亦有予渲染之可能；然其基本事實之陳述，若果
    與真實性無礙時，則仍非不得予以採信（最高法院74年台上
    字第1599號判例可資參照），證人即告訴人之證述縱有選任
    辯護人所指之瑕疵，然證人即告訴人於上開時、地，確因被
    告索取身分證等事而遭被告恐嚇、毆打等情，業經證人即告
    訴人始終證述一致，對照證人即到場處理之警員陳坤福證述
    其至現場時，見告訴人左上嘴唇受有新傷，告訴人並表示遭
    被告毆打且牙齒被打落等情，及觀諸卷附之前開驗傷診斷證
    明書，自難僅憑證人即告訴人之證述有瑕疵，即遽認其所有
    之證述均不可採，準此，依前揭說明，證人即告訴人之證述
    縱有部分前後不符或岐異，亦無礙於本件告訴人於前開時、
    地遭被告恐嚇、毆打之基本事實之認定，故被告及選任辯護
    人上開所辯，委無足取。綜上各節所述，本案事證明確，被
    告犯行洵堪認定，應予依法論科。至選任辯護人具狀聲請本
    院調取96年暫家護字第35號民事暫時保護令之民事卷，以明
    證人丙○○於本院審理時證述不實云云，惟本院審酌卷內證
    據資料，已足以認定被告之犯行，況證人丙○○於本院審理
    時明確證述其於案發當日出門前僅見被告與告訴人有口角爭
    執，但未看到被告與告訴人拉扯等語，是選任辯護人之聲請
    ，核無調查必要，附此敘明。
三、查告訴人乙○○○與被告甲○○係婆媳關係，業經告訴人及
    被告陳明在卷，為家庭暴力防治法第3條第3款所列之家庭成
    員。核被告甲○○所為，係犯刑法第277條第1項之傷害罪，
    核屬家庭暴力防治法第2條第2項所稱之家庭暴力罪。被告於
    上揭時地出言恐嚇告訴人，進而對告訴人拉扯、毆打，致告
    訴人受有事實欄所載傷害，其恐嚇之危險行為應為傷害之實
    害行為所吸收，不另成立恐嚇危害安全罪，公訴意旨認應分
    論併罰，尚有未洽。爰審酌被告為告訴人之媳婦，不思和睦
    相處，竟為細故爭執，進而出手傷害告訴人，兼衡告訴人所
    受傷害之程度，及被告犯後矢口否認犯行、迄未與告訴人達
    成和解之態度等一切情狀，量處如主文所示之刑，並諭知易
    科罰金之折算標準，以示懲儆。
據上論斷，應依刑事訴訟法第299條第1項前段，刑法第277條第1
項、第41條第1項前段，刑法施行法第1條之1，判決如主文。
本案經檢察官張聖傳到庭執行職務。
中　　華　　民　　國　　96　　年　　11　　月　　26　　日
                  刑事第二庭      審判長法官  石馨文
                                  法      官  黃齡玉
                                  法      官  尚安雅
以上正本證明與原本無異。
如不服本判決，應於判決送達後10日內，向本院提出上訴書狀，
上訴書狀應「敘述具體上訴理由」，並按他造當事人之人數附繕
本。「切勿逕送上級法院」。
告訴人或被害人對於判決如有不服具備理由請求檢察官上訴者，
其上訴期間之計算係以檢察官收受判決正本之日期為準。
中　　華　　民　　國　　96　　年　　11　　月　　28　　日
                                  書  記  官  陳佳宏
附錄本案論罪科刑法條全文：
中華民國刑法第277條
（普通傷害罪）
傷害人之身體或健康者，處 3 年以下有期徒刑、拘役或 1 千元
以下罰金。
犯前項之罪因而致人於死者，處無期徒刑或 7 年以上有期徒刑；
致重傷者，處3 年以上10年以下有期徒刑。
